【裁判字號】    95,簡上,167
【裁判日期】    950809
【裁判案由】    違反動產擔保交易法
【裁判全文】
臺灣臺南地方法院刑事判決             95年度簡上字第167號
上  訴  人  甲○○
即  被  告
上列上訴人即被告因違反動產擔保交易法案件，不服本院中華民
國95年3月14日第一審刑事簡易判決（95年度簡字第730號，原聲
請簡易判決處刑案號：臺灣臺南地方法院檢察署95年度偵字第
3217號），提起上訴，本院管轄之第二審合議庭判決如下：
    主  文
上訴駁回。
    事  實
一、甲○○於民國九十四年一月二十五日，以動產擔保交易法設
    定動產抵押之方式，向南山人壽保險股份有限公司（下稱南
    山公司）貸款新臺幣（下同）五十八萬九千元，並提供所有
    車牌號碼8388－JY號自用小客車一輛作為動產擔保設定動產
    抵押，雙方約定貸款期限自九十四年一月二十五日起至九十
    九年一月二十五日止，每月攤還一次，每次償還一萬一千一
    百八十三元，分六十期給付，標的物存放地點約定為臺縣佳
    里鎮○○路二三巷一弄三九號，在價金未付清之前，依動產
    擔保交易法規定，標的物僅得依約占有使用，不得任意出賣
    或為其他處分，而為動產擔保交易之債務人。詎甲○○意圖
    為自己不法之利益，於九十四年八月間某日，將上開汽車典
    當予臺南縣「億貸當鋪」，僅繳交八期貸款後，自九十四年
    十月二十五日起即拒不付款，即未再繳交分期款項，致南山
    公司無法占有上開汽車暨依動產擔保交易法行使取償之權利
    ，因而受有損害。
二、案經南山公司告訴臺灣臺南地方法院檢察署檢察官偵查後聲
    請簡易判決處刑。
    理  由
一、被告甲○○經本院合法傳喚，無正當理由而未到庭。上開犯
    罪事實，業據被告於偵查時自白承認（見偵查卷第二二頁）
    ，核與告訴人即南山公司法務員丙○○所為指訴相符（見偵
    查卷第二一頁），復有車輛動產抵押暨借款契約書、動產擔
    保交易動產抵押設定登記申請書、繳款明細表債權人變更登
    記申請書、移轉契約書（見偵查卷第三至七頁）、貸款暨動
    產抵押契約書、臺南縣當鋪商業同業公會證明書（見偵查他
    字卷第三至七頁、第十三頁），在卷可憑，足認被告自白與
    事實相符，應可採信。綜上，本案事證明確，被告犯行足堪
    認定，應依法論科。
二、論罪科刑：
  (一)核被告所為，係違反動產擔保交易法第三十八條之不法將標
    的物出質罪。被告行為後，刑法第四十一條第一項前段易科
    罰金之規定業已修正變更，新法規定：「犯最重本刑為五年
    以下有期徒刑以下之刑之罪，而受六個月以下有期徒刑或拘
    役之宣告者，得以新臺幣一千元、二千元或三千元折算一日
    ，易科罰金。」但依據舊法及修正前罰金罰鍰提高標準條例
    第二條前段（現已刪除）規定，被告行為時易科罰金折算標
    準，應以銀元三百元折算一日，經折算為新臺幣後，應以新
    臺幣九百元折算為一日。比較修正前後之易科罰金折算標準
    ，當以修正前之規定，較有利於被告，仍應依刑法第二條第
    一項規定，適用修正前刑法第四十一條第一項前段規定，定
    其折算標準。
  (二)原審以被告罪證明確，依據刑事訴訟法第四百四十九條第一
    項、第四百五十四條第二項，動產擔保交易法第三十八條，
    修正前刑法第十一條、第四十一條第一項前段，罰金罰鍰提
    高標準條例第一條前段、第二條，並審酌被告犯罪之動機、
    目的、手段、所生危害，且迄今尚積欠告訴人公司二十餘萬
    元，未達成和解，及犯後態度等一切情狀，逕以簡易判決判
    處被告有期徒刑四月，如易科罰金，以銀元三百元折算一日
    。本院經核其認事用法，均無不當，量刑亦稱妥適。被告上
    訴意旨，指摘原審未及審酌其和解意願，欲於審判中達成和
    解云云，惟其並未與告訴人達成和解，有南山公司刑事陳報
    狀一紙為憑（參見本院卷第十五頁），其上訴為無理由。原
    審固然未及比較新舊法適用，逕適用舊法之規定，然經比較
    適用之結果，適用舊法之規定，對被告並無不利，亦即原審
    法院適用舊法之規定，並無不當，自無庸諭知撤銷。
三、被告經合法傳喚，無正當理由不到庭，爰不待其陳述，逕行
    判決，併此敘明。
據上論斷，應依刑事訴訟法第四百五十五條之一第一項、第三項
第三百六十八條、第三百七十一條，判決如主文。
本案經檢察官蔡宗聖偵查後提起公訴；檢察官乙○○到庭執行職
務。
中    華    民    國    95    年    8     月    9     日
                  刑事第八庭    審判長法  官  蘇義洲
                                      法  官  徐文瑞
                                      法  官  洪士傑
以上正本證明與原本無異。
不得上訴。
                                書記官  王政煌
中    華    民    國    95    年    8     月    10    日


司法院資訊處製作；財團法人民間司法改革基金會備份。
